【裁判字號】    98,審附民,279
【裁判日期】    981230
【裁判案由】    傷害等
【裁判全文】
臺灣高雄地方法院刑事附帶民事訴訟判決
                                   98年度審附民字第279號
原      告  乙○○○
被      告  甲○○
上列被告因傷害案件（本院98年度審易字第3147號），經原告提
起附帶民事訴訟，請求損害賠償，本院判決如下：
    主      文
被告應給付原告新臺幣伍仟元，及自民國九十八年十二月十八日
起至清償日止，按年息百分之五計算之利息。
原告其餘之訴駁回。
本判決第一項得假執行。
    事實及理由
一、原告起訴主張：被告於民國97年12月5 日晚間9 時許，帶同
    陳世偉及另4 名姓名、年籍均不詳之成年男子，前往原告所
    任職之「西湖村卡拉OK店」，質問原告為何撥打電話予其配
    偶，而發生爭執，被告竟基於傷害之故意，徒手毆打原告之
    臉部與身體，致使原告受有左下巴瘀腫、左胸及右手臂瘀血
    （各3x3 公分及3x2 公分）之傷害，被告並另基於恐嚇之犯
    意，向原告恫稱：今天來只是警告妳，若再打電話給我先生
    ，下次來就不是這樣等語，致使原告心生畏懼，侵害原告身
    體與自由權，致原告受有精神上痛苦之非財產上損害，爰依
    民法第184 條第1 項、第195 條第1 項之侵權行為法律關係
    ，請求被告賠償慰撫金新臺幣（下同）70萬元等語。並求為
    判決：(一)被告應給付原告70萬元，即自起訴狀繕本送達之翌
    日即98年12月18日起至清償日止之利息。(二)願供擔保請准宣
    告假執行。
二、被告則以：其當日確有傷害原告之身體，惟原告請求之精神
    慰撫金數額過高，其無力負擔等語置辯。並求為判決：原告
    之訴駁回。
三、按附帶民事訴訟之判決，應以刑事訴訟判決所認定之事實為
    據，刑事訴訟法第500 條前段定有明文。原告主張其於97年
    12月5 日晚間9 時許，在其所任職而設於高雄市小港區○○
    ○路342 號「西湖村卡拉OK店」內，遭被告徒手毆打，致身
    體受有左下巴瘀腫、左胸及右手臂瘀血（各3x3 公分及3x2
    公分）之傷害一節，業經本院以98年度審易字第3147號判處
    拘役40日在案，堪認原告此部分之主張為真實。至於原告主
    張案發當日，被告尚曾向其恫稱：今天來只是警告妳，若再
    打電話給我先生，下次來就不是這樣等語，而侵害其自由權
    部分，則經本院以98年度審易字第3147號判處被告此部分無
    罪在案，原告就被告於案發當日曾向其恐嚇而侵害其意思自
    由之主張，並無其他舉證，自難認被告曾以恐嚇言語侵害原
    告之自由權，併此敘明。
四、本件爭點在於：原告請求之精神慰撫金70萬元，是否過高？
  (一)按因故意或過失，不法侵害他人之權利者，負損害賠償責任
    ；不法侵害他人之身體、健康、名譽、自由、信用、隱私、
    貞操，或不法侵害其他人格法益而情節重大者，被害人雖非
    財產上之損害，亦得請求賠償相當之金額，民法第184 條第
    1 項前段、同法195 條第1 項前段分別定有明文。次按，慰
    藉金之賠償須以人格權遭遇侵害，使精神上受有痛苦為必要
    ，其核給之標準固與財產上損害之計算不同，然非不可斟酌
    雙方身分資力與加害程度，及其他各種情形核定相當之數額
    ，最高法院51年臺上字第223 號著有判例可資參照。
  (二)經查：原告最高學歷為國小畢業，現從事行銷方面之工作，
    每月薪資約2 萬元，除有存款約幾十萬元，以及價值約100
    多萬元之股票外，即無其他財產，現積欠其胞姐約100 多萬
    元之債務，現扶養1 名8 歲小孩，每月需負擔之扶養費用約
    1 萬元；而被告最高學歷為高職畢業，現無工作，且無任何
    財產，因其配偶以其名義開立公司向銀行借款，而積欠數百
    萬元之債務，現尚需扶養就讀國中之小孩，每月扶養費約2
    萬元等節，為兩造所不爭執（見本院卷第11頁），本院斟酌
    被告主觀懷疑被告與其配偶有婚外情之關係，本可循合法管
    道進行查證，並主張其應有權利，竟因情緒失控，率而對原
    告施以暴力手段，造成原告身心受創，行為實有不該，惟原
    告因遭被告毆打所受之傷勢，尚屬輕微，一般而言，均不會
    影響人體之正常活動，精神上所受之痛苦，亦相對輕微，被
    告並無積蓄，現又無工作，並負擔龐大債務，無力負擔高額
    賠償，並斟酌兩造前述之學識、工作與經濟狀況等一切情形
    ，認原告請求被告賠償之精神慰撫金數額，以5,000 元為適
    當。原告主張精神慰撫金數額為70萬，尚屬過高。
五、綜上所述，原告依民法第184 條第1 項前段、第195 條第1
    項之侵權行為法律關係，請求被告賠償精神慰撫金5 千元，
    及自起訴狀繕本送達之翌日即98年12月18日起至清償日止按
    年息5%計算之利息部分，為有理由，應予准許。原告逾此範
    圍之請求，則無理由，應予駁回。
六、本件原告勝訴部分，所命給付金額未逾50萬元，應依職權宣
    告假執行。
七、據上論結，本件原告之訴為一部有理由，一部無理由，應依
    刑事訴訟法第502 條第1 項、第2 項、第491 條第10款，民
    事訴訟法第389 條第1 項第5 款，判決如主文。
中    華    民    國    98    年    12    月    30    日
                  刑事第十庭  法  官   高增泓
以上正本證明與原本無異。
本判決非對於刑事訴訟之判決有上訴時不得上訴。如不服本判決
應於收受本判決後10日內向本院提出上訴書狀，並應敘述具體理
由，如未敘述上訴理由者，應於上訴期間屆滿後20 日 內補提理
由書狀於本院（均須按他造當事人之人數附繕本）「切勿逕送上
級法院」。
中    華    民    國    98    年    12    月    30    日
                              書記官  王淑娟


司法院資訊處製作；財團法人民間司法改革基金會備份。
